臺灣高等法院臺南分院刑事判決　　　　 100年度上易字第80號
上　訴　人
即　被　告　李明雄
上列上訴人因贓物等案件，不服臺灣台南地方法院九十九年度易
字第五八三號中華民國九十九年十一月四日第一審判決（起訴案
號：臺灣台南地方法院檢察署九十八年度偵字第一五一五一號、
一五九八七號、九十九年度偵字第三二五五號），提起上訴，本
院判決如下：
    主  文
上訴駁回。
    事  實
一、李明雄前因竊盜案件，經本院以八十九年上訴字第七號判決
    判處有期徒刑一年六月，並經最高法院以九十年台上字第四
    九○八號判決駁回上訴確定，入監服刑，於民國（下同）九
    十二年二月十九日縮刑假釋出監，至九十二年三月十一日假
    釋期滿，未經撤銷假釋，視為執行完畢。然李明雄出監後，
    又犯竊盜罪，再經臺灣屏東地方法院以九十三年易字第一三
    五號判決判處有期徒刑一年確定，入監執行，至九十四年十
    一月三日縮刑期滿，執行完畢，詎仍不知悔改：
  (一)李明雄復於九十八年四月三十日，與張銀興（業於九十九年
    九月十四日死亡，經原審不受理判決確定）共同基於意圖為
    自己不法之所有竊盜犯意聯絡，於九十八年四月三十日凌晨
    ，由張銀興駕駛渠所承租○四一二─ＪＪ號小客車，搭載李
    明雄前往台南縣七股鄉玉成村九號前空地，由李明雄持小鐵
    片一只（無證據證明對人之生命、身體安全具危險性），啟
    動黃文章所有停於該處八○一─ＱＷ號附吊桿大貨車（約值
    新台幣二十五萬元），並將該大貨車駛離現場，而共同竊得
    該八○一─ＱＷ號大貨車一輛。
  (二)李明雄於竊得上開大貨車後，又與張銀興另共同基於意圖為
    自己不法所有之竊盜犯意聯絡，於九十八年四月三十日凌晨
    四時許，由李明雄駕駛上開竊得八○一─ＱＷ號大貨車，而
    張銀興則駕駛上開其所承租○四一二─ＪＪ號小客車，一同
    前往台南縣麻豆鎮港尾里魚塭旁空地，將李明樺置於該處無
    人看管「鋼板三十塊」（約值新台幣一六五萬元），以上開
    竊得八○一─ＱＷ號大貨車吊桿吊起，放置於八○一─ＱＷ
    號大貨車，竊得該等鋼板得手。旋李明雄即聯絡陳勝源（被
    訴牙保贓物部分，經原審判處有期徒刑六月確定），表示欲
    出售竊得鋼板意思，陳勝源明知李明雄所欲販售鋼板係竊得
    贓物，仍基於牙保贓物犯意，於九十八年四月三十日，居間
    介紹李明雄，將竊得鋼板售予不知情高雄縣大寮鄉「瑞隆資
    源回收場」負責人李隆和，所得款項，由陳勝源從中抽取每
    公斤新台幣（下同）一、二元佣金，餘款九萬餘元由李明雄
    、張銀興二人，朋分花用。至上開竊得八○一─ＱＷ號大貨
    車，則由李明雄駕駛至高雄縣大寮鄉○○道路旁棄置。
  (三)李明雄復與王清良（業經原審判處有期徒刑十月確定）共同
    基於意圖為自己不法所有之竊盜犯意聯絡，於九十八年九月
    廿四日凌晨，由王清良駕駛其所承租○四二三─ＪＪ號小客
    車，跟隨李明雄所駕駛附吊桿大貨車（車號不詳），一同前
    往台南縣歸仁鄉○○村○○○路○段一號旁，並以上開車號
    不詳大貨車吊桿，將李進昌置於該處無人看管「鋼板及鋼軌
    數塊」，吊至上開車號不詳大貨車上，共同竊取上開鋼板及
    鋼軌。得手後，李明雄再度聯絡陳勝源（被訴牙保贓物部分
    ，經原審判處有期徒刑六月），而陳勝源亦明知李明雄所欲
    兜售鋼板乃竊得贓物，仍基於牙保贓物犯意，於當日居間，
    再介紹李明雄，將竊得鋼板售予不知情高雄縣大寮鄉「瑞隆
    資源回收場」負責人李隆和，所得款項十萬五九四五元（即
    一○○九○公斤乘每公斤十‧五元等於十萬五九四五元），
    先由陳勝源從中抽取每公斤新台幣一、二元佣金，餘款再由
    李明雄、王清良二人，朋分花用（其中王清良自李明雄處分
    得二萬五千元）。
二、嗣經李明樺、李進昌報警處理，為警循線查獲，並於「瑞隆
    資源回收場」，扣得李明雄等人於九十八年九月廿四日，前
    往該回收場販售竊得鋼板、鋼軌時秤重之過磅單一張。
三、案經李進昌訴由臺南縣警察局報請臺灣臺南地方法院檢察署
    檢察官偵查起訴。
    理  由
一、上開事實，業據被告李明雄於警偵訊及原審時暨本院審理時
    均供承不諱，核與同案共犯王清良於警偵訊及原審所為自白
    相符，並經證人即不知情而收受贓物「瑞隆資源回收場」負
    責人李隆和及員工李豊兒於警詢陳述明確（詳警卷七○至七
    七頁）。復經證人即被害人黃文章、李明樺、告訴人李進昌
    於警詢指述甚詳（詳警卷一至十三頁）。此外，有被告李明
    雄及共犯王清良二人指認竊盜現場照片、租賃契約書、切結
    書、八○一─ＱＷ號大貨車失車案件基本資料、現場照片、
    監視器翻拍照片、通聯紀錄、暨扣案過磅單一紙在卷可稽（
    詳警卷二三至二四、三八、六三；七九至八四、八六至一三
    四、一六九頁）。足認被告李明雄自白，核與事實相符。被
    告李明雄上開三次竊盜犯行，事證明確，應堪認定。至被告
    上訴意旨辯稱，本件其偷走被害人黃文章大貨車行為，僅係
    使用竊盜行為云云。惟查，本件被告竊取被害人黃文章大貨
    車作為其作為竊取鐵板工具，當被告開走被害人大貨車後，
    已然破壞被害人黃文章所持有管領關係，進入被告其支配狀
    態，自難認被告於開走被害人大貨車並無不法所有意圖，倘
    被告李明雄果真僅止於使用大貨車作為竊取鐵板工具，其於
    使用大貨車完畢，理當將大貨車駛回原先竊走位置，然被告
    最後竟將該大貨車駕駛至高雄縣大寮鄉○○○○○路旁棄置
    ，自難認被告係基於使用竊盜意思，而竊取大貨車。是被告
    上訴意旨辯稱，其將被害人黃文章大貨車開走，並無竊盜不
    法所有意圖，所辯尚難採信，併此敘明。
二、又被告李明雄上開三次竊盜所得財物價值，分別如下：
  (一)竊取被害人黃文章所有八○一─ＱＷ號大貨車部分：
    被害人黃文章於九十八年四月三十日上午八時五十五分許，
    在警局供稱：八○一─ＱＷ號大貨車，係國瑞牌，為一九八
    五年出廠，車身式樣為框式附加吊桿，該大貨車係從事工地
    建築用，該大貨車價值為新台幣二十五萬元等語（詳警卷一
    至三頁）。
  (二)竊取被害人李明樺鐵板部分：
    被害人李明樺於警局供稱：其於九十八年四月三十日凌晨失
    竊鐵板三十塊，當時每公斤價值約二十五元，每塊重約二‧
    二公噸，共損失一百六十五萬元等語（詳警卷五頁）。雖據
    證人李隆和（瑞隆公司負責人）於九十八年十月廿一日警局
    供稱：九十八年四月間向大胖男子購買鐵板固有紀錄，但該
    次過磅單已遺失，至於該次收購數量及價格，已忘記了等語
    （詳警卷七一至七二頁）。然被告李明雄於警局時已供稱：
    （據麻豆地區鋼板遭竊案被害人陳述，渠放置於該處鋼板，
    每塊重二‧二噸，被歹徒偷走，該鋼板是否全數遭你與張銀
    興偷走？）九十八年四月三十日，那一次麻豆地區鋼板，是
    由我與張銀興所犯下的等語（詳警卷二○頁）。既然被告李
    明雄坦承九十八年四月三十日被害人李明樺所失竊三十塊鋼
    板係全數由其所竊取，核與被害人李明樺供述相符，則該次
    竊盜被害金額認定，自應以此為計算基準，即三十塊乘以二
    ‧二公噸等於六十六公噸，再乘以每公斤新台幣二十五元等
    於一百六十五萬元。
  (三)竊取被害人李進昌鐵板（即鋼板及鋼軌）部分：
  1.證人李隆和（即瑞隆公司負責人）於九十八年十月廿一日警
    訊供稱：九十八年九月廿四日本次過磅單，是由我的員工林
    豊兒所過磅，載運來鐵板共重一○○九○公斤，我每公斤以
    新台幣十‧五元價格收購，共支付十萬五九四五元等語（詳
    警卷七○至七四頁）。另證人林豊兒於警局供稱：九十八年
    九月廿四日上午七時許，有位男子載運鐵板到我們公司來賣
    ，老闆要我去過磅，該批鐵板重量一○○九○公斤，由我紀
    錄該批鐵板磅單，每公斤十‧五元等語（詳警卷七六頁）。
    由此可見，被告於九十八年九月廿四日竊得鋼板及鋼軌，其
    獲得利益為十萬五九四五元。
  2.至被害人李進昌於警局雖供稱：其遭竊鋼板有二種規格，長
    三公尺、寬二公尺，數量有十二片，每片金額新台幣一萬五
    千元，總金額為十八萬元，另長三公尺、寬一‧五公尺之鋼
    板數量有廿二片，每片金額新台幣八二五○元，總金額為十
    八萬一五○○元；至於鋼軌部分，鋼軌每支長五公尺，數量
    二十八隻，每隻金額為四六二五元，損失金額為十二萬九五
    ○○元，總計損失新台幣四九萬一千元云云（詳警卷七至八
    頁）。惟被害人李進昌上開指訴，並無證據證明均為被告所
    竊取，而被告李明雄於九十八年九月廿四日所竊得被害人李
    進昌鐵板，載至證人李隆和「瑞隆資源回收場」出售，依證
    人李隆和及林豊兒供證，總重僅為一○○九○公斤，每公斤
    十‧五元（價值十萬五九四五元）。是在無證據證明被害人
    李進昌上開所失竊鋼板及鋼軌，全數均為被告李明雄所竊取
    情形下，依有疑有利被告認定原則，本院認此部分被害金額
    ，應認為十萬五九四五元為當。
三、核被告李明雄所為三次竊盜犯行，均係犯刑法第三百二十條
    第一項普通竊盜罪。檢察官起訴意旨，認被告李明雄竊取被
    害人黃文章所有八○一─ＱＷ號大貨車部分，所為係犯修正
    前刑法第三百二十一條第一項第三款攜帶凶器加重竊盜罪，
    固非無見。然起訴書所指「小鐵片」並未扣案，且亦無任何
    證據證明該「小鐵片」，客觀上足以對人之生命、身體安全
    造成威脅，而屬修正前刑法第三百二十一條第一項第三款所
    稱「兇器」。是此部分尚難僅憑被告李明雄於偵查中自白係
    使用「小鐵片」啟動遭竊大貨車，即逕認被告李明雄涉有攜
    帶兇器加重竊盜犯行。惟起訴基本社會事實相同，爰依法變
    更檢察官起訴法條。又被告李明雄與共犯張銀興二人，就上
    開九十八年四月三十日所為二次竊盜犯行，渠等二人，彼此
    間有犯意聯絡及行為分擔；另被告李明雄與共犯王清良二人
    ，就上開於九十八年九月廿四日所為竊盜犯行，渠等二人，
    彼此間亦有犯意聯絡及行為分擔，均為共同正犯。至被告李
    明雄上開先後三次竊盜犯行，犯意各別，時間各異，應分論
    併罰。又被告李明雄有事實欄所載有期徒刑執行完畢前案紀
    錄，有臺灣高等法院被告前案紀錄在卷可按，被告李明雄於
    有期徒刑執行完畢後，五年內，故意再犯本案有期徒刑以上
    之罪，為累犯，應依刑法第四十七條第一項規定加重其刑。
三、至被告李明雄原審辯護人辯護意旨，以被告李明雄為排灣族
    原住民，乃國家應予保障之弱勢族群，依憲法增修條文第十
    條第十二項、原住民基本法第一條、第廿六條、聯合國「原
    住民權利宣言」等相關條文規定，認被告李明雄先天上為法
    律之弱者，請求依刑法第五十九條酌減其刑云云。然國家基
    於特定目的，或有透過法律將原住民原本生活習慣或習俗上
    不認為違法之事務，強加違法性於其上，致原住民可能因法
    律規定與原本習俗相異而遭受法律上不利益之可能。例如，
    原住民原本賴以維生之獵捕行為，因野生動物保育法而受管
    制，其等拾取漂流木或砍罰林木以建造房屋之行為，受森林
    法、山坡地保育利用條例之管制。就此等行政刑法或環境刑
    法而言，倘原住民確因本身生活習俗與法律規定相異，以致
    罹於刑章，或有考量其是否因本身法律、經濟上弱勢地位以
    致為犯罪行為，始有依刑法第五十九條規定酌減其刑可能。
    本件被告李明雄所竊取者，乃大貨車、工地用鋼板、鋼軌等
    物，此等物品非屬自然產物，與原住民本身生活風俗無關，
    且對於他人財產權之尊重，乃普世價值，並非特定族群所獨
    有，是殊不能以被告李明雄為原住民身分，即遽依刑法第五
    十九條酌減其刑，併此敘明。
四、原判決以被告李明雄竊盜犯行，罪證明確，因予適用刑法第
    三百二十條第一項、第二十八條（原判決漏引）、第四十七
    條第一項、第五十一條第五款，刑法施行法第一條之一規定
    ，併審酌被告李明雄前曾因竊盜案件，經法院判處罪刑確定
    ，竟不知警惕，僅為一己私利，再為本件竊盜犯行，而被告
    竊取之財物價值不斐，致生被害人、告訴人重大財物損失，
    惟被告犯後坦承犯行，態度良好，尚有悔意，兼衡以其智識
    程度、生活狀況等一切情狀，對被告李明雄先後所犯三次竊
    盜犯行，分別各量處有期徒刑十月，並定其應執行刑為有期
    徒刑一年十月。併敘明被告李明雄原審辯護人，以被告李明
    雄目前罹患口腔癌，亟待治療，請求從輕量處；又被告李明
    雄係原住民，先天上為法律之弱者，請求依刑法第五十九條
    酌減其刑云云。然科刑應以行為人之責任為基礎，為刑法第
    五十七條所明定，查被告李明雄案發後身體狀況出現變化，
    與其犯行無關，自難資為量刑時參酌之依據。至於被告李明
    雄雖為排灣族原住民，然本件被告李明雄所竊取者，乃大貨
    車、工地用鋼板、鋼軌等物，此等物品非屬自然產物，核與
    原住民本身生活風俗無關。是本件被告並非因原住民本身生
    活習俗與法律規定相異，以致罹於刑章，殊不能以被告李明
    雄為原住民身分，即遽依刑法第五十九條酌減其刑等情。本
    院經核，原判決認事用法，均無違誤，量刑亦稱妥適。
五、被告李明雄上訴意旨以：(一)被告於原審提出台灣新竹地方法
    院九十八年訴字第二二六號刑事判決，主張原住民係屬先天
    上法律上之弱者，有足以憫恕之情，該案被告傷害致死犯行
    ，較諸本案被告案情嚴重，猶獲得法院適用刑法第五十九條
    ，然本件被告卻不獲適用刑法第五十九條，原判決顯有不適
    用原住民基本法與刑法第五十九條之違誤。(二)又被告僅國小
    畢業，現罹癌症，被害人被害法益與被告所獲得利益，均甚
    為微小，原審未依刑法第五十七條予以審酌，亦非適法。(三)
    又本件被告竊取大貨車並非意圖該車不法所有，該偷車行為
    僅為使用竊盜。(四)另原判決並未具體認定本件被害人被害金
    額數額，即對被告遽予量處罪刑，自非適法。(五)被告於原審
    已為認罪，而被告目前因口腔癌，在醫院追蹤治療中，求予
    被告定應執行刑為一年以下有期徒刑等情，因而指摘原判決
    不當云云。
六、經查：(一)原審就被告李明雄雖為原住民，但對本件被告所為
    竊盜犯行，何以不適用刑法五十九條酌減其刑，已於原判決
    理由說明，本件被告李明雄雖為排灣族原住民，然本件被告
    李明雄所竊取者，乃大貨車、工地用鋼板、鋼軌等物，此等
    物品非屬自然產物，核與原住民本身生活風俗無關。本件被
    告並非因原住民本身生活習俗與法律規定相異，以致罹於刑
    章，自不能以被告李明雄為原住民身分，即遽依刑法第五十
    九條酌減其刑等情甚詳。被告猶執其他法院法律見解，指摘
    原判決不當，自非可取。(二)至於被告上訴意旨，以其僅國小
    畢業，現罹癌症，被害法益與被告所獲得利益，均甚為微小
    ，原審未依刑法第五十七條予以審酌云云。查原審於原判決
    已明確說明，被告前已有多次竊盜犯行，茲再為本件竊盜犯
    行，而被告竊取財物價值不斐（依前所述，竊取被害人黃文
    章大貨車價值廿五萬元，竊取被害人李明樺鋼板價值一六五
    萬元，竊取被害人李進昌鐵板部分，以有利被告金額認定亦
    有十萬五九四五元，合計高達二百萬五九四五元），致生被
    害人、告訴人重大財物損失，然被告犯後坦承犯行，態度良
    好，尚有悔意，兼衡以其智識程度、生活狀況等一切情狀，
    而被告各次竊盜犯行，均為累犯，原判決就被告三次竊盜犯
    行，各量處有期徒刑十月，難謂未依刑法第五十七條規定予
    以審酌，是被告上訴意旨，此部分指摘，即非有理。(三)另原
    判決就被告各次竊盜犯行，被害人被害金額，雖未具體認定
    ，但原判決於依刑法第五十七條規定，評價被告應負責任時
    ，已明確認定被告竊取財物價值不斐，且被害人財物損失重
    大，依本院上開被害金額計算結果，核屬實情，原判決未明
    確記載確實被害金額，固有未周。但此微疵，尚無礙於原判
    決量刑。(四)又被告上訴意旨，指其開走被害人黃文章大貨車
    並無不法所有意圖，僅為使用竊盜，應不為罪云云。查被告
    果真無不法所有意圖，理應於將大貨車使用完畢後，將大貨
    車駛回原址或通知被害人取回，但被告卻將該大貨車棄置於
    高雄縣大寮鄉某路旁，已如前述，被告認其無不法所有意圖
    ，要非可採。(五)末查，被告上訴意旨，以其目前患有口腔癌
    ，在醫院追蹤治療中，請求予定應執行刑為一年以下有期徒
    刑云云。查本件被告所犯三次竊盜犯行，原判決各量處有期
    徒刑十月，定應執行刑一年十月有期徒刑。審酌被告係竊盜
    累犯，被告有三次竊盜犯行，且被害人財物損失不貲，原判
    決對被告定應執行刑為一年十月有期徒刑，所為刑之裁量，
    符合罪責相當原則，被告上訴意旨，請求定應執行刑為一年
    以下有期徒刑，尚非有理。綜上所述，本件被告上訴意旨所
    述各情，均無理由，應予駁回。
據上論結，應依刑事訴訟法第三百六十八條，判決如主文。
本案經檢察官李傳來到庭執行職務。
中    華    民    國  100     年    5     月    9     日
                  刑事第六庭    審判長法  官  董武全
                                      法  官  林英志
                                      法  官  賴純慧
以上正本證明與原本無異。
不得上訴。
                                      書記官  許美惠
中    華    民    國  100     年    5     月    9     日
附錄法條：
刑法第三百二十條第一項：
意圖為自己或第三人不法之所有，而竊取他人之動產者，為竊盜
罪，處五年以下有期徒刑、拘役或五百元以下罰金。